臺灣臺北地方法院刑事判決　　　　　　　92年度訴字第1290號
公　訴　人　臺灣臺北地方法院檢察署檢察官
被　　　告　乙○○
選任辯護人　趙元昊律師
　　　　　　許瑞榮律師
上列被告因毒品危害防制條例案件，經檢察官提起公訴（91年度
偵字第21939號），本院判決如下：
    主  文
乙○○意圖販賣而持有第一級毒品，處有期徒刑拾壹年。扣案之
第一級毒品海洛因（淨重合計壹佰參拾陸點陸玖公克）、海洛因
殘渣（無法稱重）均沒收銷燬之。扣案之包裝袋玖個（包裝共重
參點玖貳公克）、裝海洛因殘渣用之塑膠袋貳個、分裝袋伍拾陸
個均沒收。
被訴轉讓第二級毒品部分無罪。
    事  實
一、乙○○明知海洛因經毒品危害防制條例第二條第二項列為第
    一級毒品，不得運輸、販賣、持有、施用，於不詳時、地向
    不詳姓名者取得持有海洛因後，即竟基於意圖販賣營利之犯
    意，將海洛因予以分裝伺機銷售，嗣於九十一年十月二十五
    日晚上十時五十分許，在其位於台北縣新店市○○路○段一
    ０四號一樓住處，為警查獲乙○○所有意圖供販賣已分裝之
    海洛因九包（淨重共計一三六．六九公克，包裝重三．九二
    公克，純度79%，純質淨重一０七．九九公克）、含有海洛
    因殘渣（無法稱重析離）之塑膠袋二個及分裝袋五十六個。
二、案經臺北市政府警察局萬華分局移請臺灣臺北地方法院檢察
    署檢察官偵查起訴。
    理  由
壹、有罪部分：
一、訊據被告乙○○矢口否認有意圖販賣而持有海洛因之犯行，
    辯稱：扣案之海洛因、殘渣袋及分裝袋均係在查獲之前一日
    （即十月二十四日）夜間，丁○○（即綽號「鴨哥」、「板
    鴨」）及其友人到伊家中，伊當時在房間睡覺，丁○○即在
    伊房內施用毒品，並趁伊睡覺之際將其所攜帶至伊家中之前
    開物品置放於伊房間床頭櫃內，並於隔日（即二十五日）多
    次打電話請伊不要外出，其要過來拿，但一直沒來，當日警
    察就到伊家中搜索，伊懷疑本案是遭丁○○陷害的，伊並不
    知道床頭櫃內有置放海洛因，貴院將扣案之海洛因包裝袋送
    請法務部調查局鑑定指紋，鑑定結果亦未發現扣案毒品之包
    裝袋上有伊之指紋，顯見伊並未碰過前開毒品云云。選任辯
    護人辯稱：警方於九十一年十月二十五日當日持搜索票搜索
    時，被告並無抗拒搜索之行為，遽警方進入被告家中，即將
    被告及證人壬○○、訴外人翁敏雄戴上手銬，並將被告押倒
    在地上，顯然違反刑事訴訟法第一百三十二條所規定之違法
    搜索，此因扣案之物品不得為論罪科刑之依據；被告於製作
    警訊筆錄時曾要求不要夜間訊問，並要求要請律師，惟為警
    方所拒絕，並遭警方毆打頭部，於製作筆錄之過程，警方更
    反覆倒帶重錄，被告之警訊筆錄顯然係以不正方式取得，無
    證據能力云云。經查：
（一）按刑事訴訟法第一百三十二條之規定，抗拒搜索者，得用
      強制力搜索之。但不得逾必要之範圍。司法警察執行搜索
      時，依刑事訴訟法第一百四十八條、第一百五十條第二項
      ，本應命住宅或處所內之住居人、看守人或其他可為其代
      表之人在場，或於必要時命被告在場，且為了防止犯罪嫌
      疑人自搜索現場逃逸，保護執行搜索司法警察之人身安全
      及為使搜索程序圓滿完成，美國亦有執行搜索警方得留置
      在場人之相關判決可供參酌（見美國最高法院MICHI-GANv
      .SUMMERS, 452 U.S.692(1981)。再者，按我國刑事訴訟
      法第一百四十四條第二項、第三項亦規定，執行扣押或搜
      索時，得封鎖現場，禁止在場人員離去，或禁止被告、犯
      罪嫌疑人或第三人以外之人進入該處所，對於違反前項禁
      止命令者，得命其離開或交由適當之人看守至執行終了之
      規定，明確規範司法警察人員於執行搜索時，所得為之必
      要處分及命令。本件據證人即台北市政府警察局萬華分局
      武昌派出所警員丙○○於九十三年一月七日到庭証稱：「
      接獲線報的時候，我們依規定製作檢舉筆錄，然後到現場
      做勘查的動作，再依法申請搜索票，核准就執行。」（見
      本院卷一第一四四頁），被告及當天在場之證人即被告之
      妹妹甲○○亦均陳稱：當日警察有拿搜索票等語（見本院
      審一第一四四頁、第三一五頁），並有卷附之搜索票一紙
      可稽（見偵查卷第五頁），顯見本件搜索確實符合刑事訴
      訟法第一百二十八條第一項、第一百二十八條之一第二項
      、第一百二十八條之二第一項所規定搜索之形式要件，雖
      被告主張警察出示搜索票後，就說伊想逃跑而以手銬將伊
      手銬住，已逾越強制搜索之必要性云云，證人甲○○亦於
      九十三年五月十三日到庭證稱：「我當時站的位置距離己○○最近，他帶那兩位員警進來，我們以為是客人，他們
      將手銬拿出來要找我哥哥，後來就把我哥哥的手銬住，把
      他帶到地下室。」云云，惟據證人即台北市政府警察局北
      投分局警備隊警員己○○於九十三年三月二十三日本院審
      理時證稱：我們辦案的方式是要找到犯罪物證以後才會加
      銬，當天是否有將被告上銬我現在忘記了等語，且衡量警
      方於執行搜索時，對於如何封鎖、控管現場，是屬於警方
      執行上裁量權行使之問題，如對現場之人員有逾越執行之
      必要程度時，亦僅屬於執行不當之情形，尚難憑此行政上
      裁量不當之行為，遽以推翻符合法定搜索形式要件而取得
      扣押物之證據能力，且警方如確有直接對未抗拒搜索之被
      告施以強制力情形，本院審酌１、警方逾越必要程度之情
      節非屬重大。２、警方逾越必要程度時之主觀意圖並非出
      於惡意。３、侵害被告權益之尚非重大。４、毒品犯罪危
      害社會甚鉅。５、禁止使用證據對於預防將來違法取得證
      據之效果有限。６、偵審人員如未逾越必要程度必然可以
      發現該證據。７、證據取得之執行不當對被告訴訟上防禦
      並無重大不利益之等各種情形，衡量人權保障及公共利益
      之均衡維護，認定本件依搜索票搜索所製作之搜索、扣押
      筆錄、取得之扣押物，均有證據能力。
（二）辯護人雖主張被告遭刑求，且警訊筆錄有瑕疵而否認被告
      警訊筆錄之證據能力，惟據證人即台北市政府警察局萬華
      分局武昌派出所警員丙○○於九十三年一月七日到庭證稱
      ：我負責製作被告之警訊筆錄，製作時有告知被告是否要
      夜間訊問，被告同意，製作筆錄並無出於強暴脅迫或不法
      取供等語（見本院卷一第一五０、一五一頁），且被告於
      本院該次訊問時亦陳稱：警訊筆錄有照我的意思記載等語
      （見本院卷一第一五一頁），並經本院調取該次警訊錄音
      帶勘驗得知，警察確有告知被告得選任辯護人之權利及徵
      詢是否同意夜間訊問，警察於製作筆錄時有同步錄音，惟
      有時於被告答覆後會切斷錄音以利其製作筆錄，此有本院
      勘驗筆錄附卷可憑（見本院卷二第一至十七頁），再觀諸
      被告於九十一年十月二十六日凌晨所製作之警訊筆錄，於
      同一份筆錄中先坦承扣案物均係其所有云云，其後又改稱
      所持有之海洛因是綽號「阿哥」放在其房內，其並無持有
      海洛因云云，若被告於警方製作警訊筆錄之時，確因遭刑
      求而無法自由陳述，何以員警未迫被告坦承有意圖販賣而
      持有海洛因之犯行，卻任由被告翻異前供，且否認有持有
      海洛因之事實，此與一般人所能認知遭刑求必被迫承認到
      底之經驗法則不符，況被告於檢察官數次偵訊時均未曾提
      及警訊有被刑求逼供之情形，並於九十二年四月十一日檢
      察官偵訊時陳稱「（警訊實在否？）實在。」（見偵查卷
      第七十五頁背面），應認被告前開警訊筆錄有瑕疵之辯詞
      ，僅係飾卸之詞，不足憑採，是以被告於警訊中所供，堪
      認係出於自由意志所為，該份警訊筆錄有證據能力，合先
      敘明。
（三）台北市政府警察局萬華分局於九十一年十月二十五日晚上
      十時五十分，台北縣新店市○○路○段一０四號一樓被告
      住處之房間內，查獲海洛因九包、含有海洛因殘渣之塑膠
      袋二個及分裝袋五十六個，此有該次搜索扣押筆錄、扣押
      物品目錄表、扣押物品收據在卷可按（偵查卷第八至十一
      頁），而該九包海洛因經送法務部調查局檢驗結果均含第
      一級毒品海洛因成分，合計淨重一三六．六九公克（包裝
      重三．九二公克），純度79%，純質淨重一０七．九九公
      克，此有該局出具之鑑定通知書一紙在卷足憑，並有前開
      扣案物可資佐証。
（四）被告雖否認前開扣案物為其所有，辯稱係丁○○所有未經
      其同意置放其家中，其對此不知情云云，雖證人丁○○於
      九十二年四月十八日偵訊時先證稱：「那天乙○○在睡覺
      ，我和王剛去，後來要走時，王剛說要放東西在乙○○家
      。」（見偵查卷第九十四頁），惟立即又改稱：「以上陳
      述是乙○○叫我講的，是在剛剛提訊路上王跟我講的，所
      述之王剛確有其人，但王剛沒去過乙○○家。．．我沒帶
      東西去，我沒看到那包東西。」（見偵查卷第九十四頁背
      面至九十五頁），於本院九十三年三月二十三日審理時證
      稱：「（除了安非他命以外，有無帶四號海洛因到被告家
      中過？）沒有。．．（你於偵查卷第九三頁的筆錄，你為
      何說那天我朋友找我去被告家中，被告睡了，我朋友帶了
      壹包東西暫放在被告家中，我朋友叫做王剛，你為何如此
      陳述？）因為那天我們在台北監獄出庭，我在台北監獄碰
      到被告，被告就跟我聊天，我才知道這件事情，他說我有
      吸食一級毒品，他叫我扛下來，並教我怎麼說，說我帶了
      朋友怎麼樣，後來經過檢察官訊問，檢察官說是被告把我
      調出來的，說我在北監戒治，是以證人身分傳我，叫我想
      清楚，說不是吸食就可以解決，我想了知道，我覺得不能
      ，我有跟檢察官說過王剛這個人，可是王剛要是檢察官問
      我的話，檢察官要找的到人，我不可以隨便編，後來我才
      向檢察官坦承沒有王剛這個人，沒有這回事。．．（提示
      偵查卷筆錄，你說王剛所帶的東西我不知道那是何物，是
      否實在？）不實在，因為檢察官叫我重新作筆錄叫我說實
      話。」」（見本院卷一第二０一頁、第二０四頁、第二０
      五頁），顯見證人丁○○於偵查初訊之證詞係依被告指示
      所為，經檢察官曉以大義後，始不再迴護被告而據實陳述
      ，且據被告於警訊時陳稱：「（該綽號「阿哥」是有經常
      進出你房間？你與阿哥認識多久？由何人介紹？）我認識
      他到現在大約有二、三個月，他只有去我房間二、三次，
      他是朋友所介紹的。．．（你與阿哥是否相當熟識？）」
      （見偵查卷第二十頁背面、第二十一頁背面），參以被告
      係於偵查時才查到「鴨哥」之本名為丁○○，被告既與證
      人丁○○無密切往來，證人丁○○豈可能將市價約新台幣
      七十萬元之毒品隨意置放於被告住處，而毫不擔心遭被告
      變賣之可能？被告前開辯詞顯與常情有違，並為證人丁○○到庭否認，應認其辯詞純係推諉之詞，亦無足採。雖選
      任辯護人主張證人丁○○於偵查中對扣案之海洛因證稱：
      「我沒看到那包東西。」（見偵查卷第九十五頁），於本
      院九十三年三月二十三日審理時對扣案之海洛因則證稱：
      「（照片中九包毒品是否接觸過？）我有看過，沒有那麼
      多。之前在被告家中我們吸安非他命的時候，被告問我這
      是什麼東西，我說我不清楚，我沒有玩不曉得。．．（是
      在何處拿給你看的？）在被告的房間。他把其他的人叫出
      去，只有我和他在場。（他如何拿給你看？）我們坐著他
      拿三、五包給我看，問我是不是海洛因，我說我不曉得，
      因為我在外面沒有接觸過那麼多東西。（被告是從何處拿
      出來的？）被告是從一個矮桌子下面拿出來的，我不知道
      桌子下面是什麼，是壹個四方形的小桌子。（被告拿給你
      看過之後？）他就收起來，我就在裡面吸安非他命跟打電
      動。（有無接觸或碰觸被告給你的海洛因包裝？）有，我
      有拿起來看。（描述一下當時被告拿給你看的東西形狀？
      ）就是碎碎一塊一塊小包裝的。（是否是偵查卷第三十四
      頁所示的東西？）差不多。（是否知道這九包海洛因的來
      源？）我不曉得。（本件偵查卷第三十四頁所示海洛因是
      否是你提供給被告？）不是。」（見本院卷第二百零六頁
      至第二百零八頁），前後證詞就是否曾見過扣案海洛因之
      部分明顯不一，本院斟酌證人丁○○於偵查及本院審理作
      證時之情形，其於偵查初訊時為配合被告而為虛偽不實之
      證詞，經檢察官為其分析證詞之法律效果後，始據實陳述
      ，惟嗣後念及被告將扣案海洛因持有之責任全一股腦地推
      託給他，乃生報復之心態，於本院審理時改口稱曾在被告
      住處看過該扣案物，此種心態之轉變，亦無悖於人之常情
      ，故應認證人丁○○於偵訊更改後之證詞趨近於真實較為
      可信。
（五）據證人壬○○就扣案海洛因之來源，分別於警訊時證稱：
      「（是否知道該數量眾多之海洛因分裝袋係由何人提供給
      乙○○？）我不知道。但是在這個月（十月）前幾天有乙○○的四個朋友，三男一女來找他，故意找我支開去燒開
      水，他們便在房間內並把房門關上，在裡面不知道在做什
      麼事，我知道其中一名男子綽號叫『蔡尾』，是一名毒販
      ，他在之前曾偶爾到乙○○家中後方打玩賭博電玩，由於
      出入人士眾多，我曾見過一年籍不詳男子和『蔡尾』在房
      子角落有傳遞東西的肢體動作，且神情慌張，我不太清楚
      他們在做什麼，而且我也有看見『蔡尾』遞了一包安非他
      命給乙○○並說這東西（安非他命）不錯。」（見偵查卷
      第十六頁背面至第十七頁）、於九十一年十二月三日偵訊
      時更異前詞，改稱：「那天乙○○之母過生日，有一個叫
      『鴨哥』及他朋友在二十四日在二十三時三十分到王家找
      乙○○，乙○○在睡覺，鴨哥直接進去找乙○○，鴨哥手
      上提一包東西（約大六法那麼大），但我不知那是什麼東
      西。」（見偵查卷第五十六頁），惟於本院九十二年十一
      月二十日審理時則又證稱：「當時被告王說海洛因是他朋
      友寄放的，至於是什麼朋友，時間很久，記得被告王他當
      時好像是說叫蔡尾的人。」（見本院卷一第七十二頁）、
      「（當時狀況是如何？）好像是被告王他母親生日的前一
      、二天，那時我與被告王弟弟在泡茶，當時蔡尾來找被告
      王，當時被告王在房間睡覺，之後蔡尾叫被告王的弟弟說
      要泡茶，叫我去燒開水，後來蔡尾就和他的一位朋友去叫
      被告王起來，之後蔡尾就和他的朋友就匆匆忙忙的走了。
      （那天蔡尾他來做什麼？）我有看到蔡尾是有提壹包東西
      ，是袋子，我不知道那是什麼，其他事情我不清楚，當開
      水滾的時候，蔡尾就和他的朋友匆匆忙忙的離開了。」（
      見本院卷一第七十三頁）、「（鴨哥是何時在的？）被告
      王母親生日蔡尾及鴨哥都不在，被告王母親生日前一、二
      天，蔡尾有來過。蔡尾來時鴨哥也不在。」（見本院卷一
      第七十四頁），證人壬○○僅於偵訊中固曾提到扣案海洛
      因可能是綽號「鴨哥」所持有，但於警訊及本院審理中則
      均稱係綽號「蔡尾」所持有，且當日「鴨哥」並未到被告
      住處，證人壬○○就此部分之證詞前後矛盾，且證人壬○○亦未實際目睹「蔡尾」或「鴨哥」等人所持有之物品確
      係毒品，並確實有將毒品置放於被告之床頭櫃內，故尚難
      憑證人壬○○扞格不一之證詞，為對被告有利之認定。
（六）選任辯護人雖以證人即被告之妹甲○○於九十三年五月十
      三日本院審理時證稱：「（九十一年十月二十五日凌晨是
      否有看到丁○○到你家？）沒有，因為當時我已經睡覺了
      。（最近一次看到丁○○是何時？）十月二十六日晚上十
      一點多，就是案發的隔一天他有到我家來。（十月二十六
      日丁○○到你家做什麼？）那天晚上十一點多的時候，我
      聽到有人在樓下喊小宗小宗，我媽媽跟他說小宗昨天被警
      察抓走，我聽到這句話往上樓看到他們，結果他們匆匆忙
      忙就趕快跑。我追出去他們已經上車，車上最少有三個或
      是四個人，我當時看不清楚，因為商家已經關門了，少說
      有三個人，我有敲他們的門叫他們下車，他們就加速跑掉
      ，我有記下車號。．．（是否有看到是何人敲門的？）我
      沒有看到什麼人敲門，但是認得是丁○○的聲音，我看到
      的背影我確定是丁○○，因為他有跟我媽媽對話過。」（
      見本院卷一第三一七至三一八頁），而認證人丁○○當日
      至被告住處僅係試圖掩飾其陷害被告之行為云云，惟證人
      甲○○與被告係兄妹關係，所為證詞是否有偏頗之虞，已
      有疑義，且證人甲○○當晚並未目睹該人之長相，是否能
      確定該人即係證人丁○○，再者，即便該人係證人丁○○
      ，亦有可能其係在完全不知悉被告已被警察查獲之情形下
      湊巧到被告住處，並據證人即台北市政府警察局萬華分局
      武昌派出所警員戊○○於九十三年一月七日到庭證稱：「
      （是否知道丁○○這個人？）丁○○是我們專案小組要抓
      的人，我們要抓都抓不到，不可能當我們的線民。（是否
      知道丁○○的綽號？）當時我只知道綽號板鴨的人，我不
      知道綽號板鴨的人是丁○○，當初去他家（指被告住處）
      的時候，也是有問被告毒品來源是否從蔡尾來的，口頭詢
      問的時候都是詢問蔡尾，我沒有詢問過板鴨。．．（你說
      丁○○是你們組裡要抓的人，請問他是犯了何案？）我只
      知道是跟毒品有關的案件。（是否有實際參與丁○○的案
      子？）我回答過了，那時候我不知道丁○○就是板鴨，連
      抓都抓不到，如何參與，參與就是要送到地檢署，就是人
      抓到了。」（見本院卷一第一百三十九至一百四十頁）、
      於九十三年三月二十三日到庭證稱：「我們在追板鴨的時
      候，就只有知道板鴨，不知道丁○○。辯護人說我們有
      跟丁○○聯絡，要栽贓被告，我如果知道是丁○○的話，
      我就直接把丁○○抓起來，為何還要叫丁○○栽贓給被告
      ，我不認識被告，我也與被告無仇。」（見本院卷一第二
      百三十八頁），足認證人丁○○確非本案之線民，並無栽
      贓誣陷被告。
（七）據被告於九十二年四月十一日偵訊時陳稱：「．．宋（指
      丁○○）說要過來拿，但一直沒來。」（見偵查卷第七十
      六頁）、於九十四年五月九日本院審理時陳稱：「（丁○○在九十一年十月二十五日電話中有無告訴你為何要去找
      你？）他說他要來拿東西，他說他有東西放在我這邊，我
      問他是什麼東西，他說叫我不要出去他馬上到。」（見該
      次審判筆錄第十一頁），並細繹證人即台北市政府警察局
      北投分局警備隊警員己○○於九十三年三月二十三日本院
      審理時證稱：「我們持搜索票去，去的時候剛好是被告母
      親的生日，我們直接進去之後，被告跟他母親及家裡面的
      人在吃飯，我們進去看到被告之後，我們就表明我們的身
      分及來意，被告說今日是他媽媽生日，我們才知道那天是
      他媽媽生日，被告那天故意帶我們往地下室走，地下室是
      壹個後門，我們有問他你的房間在何處，他就帶我們往地
      下室走，我發現他們的房子是斜坡，一樓是平面，地下室
      後門可以往外面跑，因為我們三個人去，我們鎖定被告以
      後，我們進去後，我一個人在一樓，由另外兩位同仁帶被
      告要去找他的房間，因為樓上還有兩個房間，所以我先看
      一樓，他們兩位帶被告下去，沒有多久我同事就戳破他的
      說法，就把他帶上來一樓，問他他的房間到底是哪一間，
      他又指樓梯上來正對面的那一間，他說那個房間是他的，
      我們查後那房間裡面都是他媽媽的衣服，也有被告的證件
      ，所以我們就針對那個房間先看。看完之後我們有問到小
      朋友問被告睡在何處，我記得是小朋友說被告睡在後面的
      房間，我們一直查證被告睡在哪一間房間，我們往後面的
      房間找，去找的時候不曉得是戊○○或是丙○○找到安非
      他命，並非被告說我們直接去找床頭櫃，我有叫被告要配
      合，因為我們拿搜索票來一定會搜的，我發覺房間都是他
      母親的衣服比較多，所以我們就鎖定後面的那一間，應該
      是被告的房間，我們找到毒品的時間，不是馬上找到的，
      我們並不是直接找到床頭櫃的毒品，．．」（見本院卷一
      第二百三十三至二百三十四頁），顯見被告確實知悉其房
      內有藏放毒品海洛因，才故意誤導警察搜索之方向，以避
      免警察搜索到該毒品，被告辯稱不知床頭櫃內放有海洛因
      云云，顯不足採。
（八）證人辛○○雖於九十四年五月九日本院審理時證稱：九十
　　　一年十月二十四日晚上，鴨哥說他身體不舒服，叫伊開車
　　　至中和市○○路載他及他一位友人一起至被告住處，鴨哥
　　　進去被告住處時手上有拿一個紅白色花的塑膠袋，當時伊
　　　車上等他們，大約半小時，鴨哥出來後，袋子沒有帶出來
　　　，他說被告在睡覺，並說那袋子裡面的東西是海洛因，他
　　　明天早上才再來拿。這包東西大約二十多公分長。除了這
　　　次以外，伊之前偶爾有載鴨哥去被告住處約六、七次，鴨
　　　哥有時會拿古董或毒品到被告住處云云（見該次審判筆錄
      第二頁至第八頁），惟證人辛○○就之前載鴨哥去被告住
      處六、七次分別之時間及其個人於九十一年十月二十四日
      白天、二十五日晚上在做何事，均已不復記憶，豈能於將
      近三年後對九十一年十月二十四日晚上該次載鴨哥至被告
      告住處一事猶明確清淅之陳述，況其前開證述核與隔離訊
      問後之被告所陳：丁○○平常都是到店裡找伊喝酒，因為
      伊都在店裡面幫忙，十月二十四日當天是因為店裡已經打
      烊，他才到伊住處找伊，丁○○之前有帶安非他命到店裡
      請伊，因伊有時招待他喝酒，但他沒有帶安非他命以外的
      東西給伊。警察查獲當日，伊看到警察把床頭櫃打開，裡
      面有壹包紅白塑膠袋包的東西，那個紅白塑膠袋綁起來後
      大概有法庭電腦螢幕外框那麼大云云（見該次審判筆錄第
      十一頁），就丁○○平常找被告之地點、帶給被告之物品
      種類、九十一年十月二十四日丁○○所帶塑膠袋之大小等
      事項明顯差距甚大，足見證人辛○○之前開證詞僅係迴護
      被告訴訟上之利益，亦不足採。
（九）本院雖曾就被告聲請而函請內政部警政署刑事警察局就被
      告是否有意圖販賣而持有海洛因之行為實施測謊，該局雖
      以熟悉測試法、區域比對法之鑑驗方法就「（一）你有賣
      海洛因嗎？（二）有關本案，你有賣海洛因嗎？（三）你
      有分裝（裝在分裝袋裡）海洛因嗎？」等問題對被告實施
      測謊，此有該局於九十三年八月二十六日出具之刑鑑字第
      ０九三０一七五一三三號鑑驗結果通知書、測謊鑑驗資料
      、測謊鑑驗說明書、測謊圖譜分析量化表、測謊儀器測試
      具結書、測謊圖譜等在卷可考，惟該局實施測謊所設計之
      問題核與本院委託該局測謊所設計「（一）扣案毒品海洛
      因九包是否為其所有；（二）是否有接觸過扣案九包海洛
      因毒品；（三）是否有販賣扣案九包海洛因毒品；（四）
      被告供稱扣案九包毒品為丁○○所有，是否屬實。」不同
      ，該局所設計之測謊題目顯然係對被訴販賣毒品而為，核
      與本案被告係被訴意圖販賣而持有毒品二者之要件有間，
      被告依該局所設計之測謊題目實施測謊之測試結果，雖呈
      不實反應，然因該局測謊題目設計不當，本院無從於本案
      予以適用，且該局測謊資料內並未記載實施測謊人員之資
      料以供本院判斷該人員是否係專業測謊鑑識人員，卷附之
      測謊圖譜上亦未註記施測時詢問之「問題內容」、「題號
      」及「回答」，致本院無從就呼吸圖譜、膚電反應圖譜及
      心脈圖譜比對被告對問題之回答呈如何不實之反應，該份
      測謊報告既有上述之瑕疵，應認該份鑑定報告不具備證據
      之資格，顯無證據能力可言。
（十）被告雖有聲請傳訊證人庚○○以證明證人丁○○所言不實
　　　，惟本院屢次傳訊及拘提證人庚○○均未到庭，附此敘明
　　　。
（十一）被告為警查獲當時並未施用毒品海洛因，業據被告自承
      ，且被告為警查獲時所採尿液送驗結果，就嗎啡部分呈陰
      性反應，此有台北市立療養院出具之煙毒尿液檢驗報告書
      一紙附卷可參（見偵卷第一百頁），是被告持有之前揭海
      洛因，顯非供其自己所施用。
    綜上所述，本件雖因被告否認有意圖販賣而持有前揭已分裝
    之第一級毒品，致無法詳細查悉其係於何時、何地向何人所
    取得，惟按意圖販賣海洛因而持有係違法行為，非可公然為
    之，非法持有毒品，是否意圖販賣，除經坦承犯行外，委難
    察得實情，故雖無法詳細查悉前揭扣案之海洛因係被告於何
    時、地向何人所取得，然被告持有毒品海洛因九包（合計淨
    重一三六．六九公克，純度79%，純質淨重一０七．九九公
    克），數量甚鉅，而被告並無海洛因之毒癮，該扣案之毒品
    並非供其自己施用，已如上述，被告持有前開毒品既非供己
    施用，自亦無冒著背負刑責而持有前揭毒品之理，更無將前
    揭毒品無償轉讓他人之理甚明，再參諸被告持有前揭毒品海
    洛因已分裝為九包，且於被告住處扣得空白分裝袋五十六個
    、分裝後剩餘之含有海洛因殘渣之塑膠袋二個，倘非基於販
    賣意圖，焉有持有前揭不供己施用毒品之必要，且綜上各節
    足證被告持有大量且分裝完畢之海洛因，其有意圖販賣而持
    有第一級毒品海洛因之事實，至臻明確，被告所為前揭辯解
    應屬卸責之詞，不足採信。被告意圖販賣而持有第一級毒品
    海洛因之事證明確，此部分犯行洵堪認定，應予依法論科。
二、查海洛因是毒品危害防制條例第二條第二項第一款之第一級
　　毒品，次查所謂意圖販賣而持有毒品，係指行為人以意圖販
　　賣營利以外之原因而持有毒品，其後始起意營利販賣者（例
　　如因為他人之贈與或寄藏而持有，嗣後始起意為販賣者而言
　　），最高法院九十二年台上字第六七號判決著有明文，由此
　　可知，持有大量第一級毒品海洛因之原因諸多，或基於大量
　　採購比較便宜，或係分批購買累積而成，或係受託保管而持
　　有之，是以持有大量第一級毒品，如無積極證據足以證明係
　　意圖營利而向他人販入，依證據裁判原則，自難論以販入第
　　一級毒品罪。是以本件被告意圖販賣而持有海洛因，核其所
　　為，係犯毒品危害防制條例第五條第一項之意圖販賣而持有
　　第一級毒品罪。按被告行為後，毒品危害防制條例業經修正
　　，並經總統於九十二年七月九日公布，定於公布後六個月即
　　九十三年一月九日施行，關於意圖販賣而持有第一級毒品部
　　分，其罪刑雖未經條正，但依刑法第二條第一項之規定，仍
　　應適用裁判時之法律即修正後之毒品危害防制條例處斷。爰
　　審酌被告曾因施用第二級毒品而送勒戒執行，一旦販賣毒品
　　供人施用將戕害他人身心健康至鉅，嚴重危害社會秩序，所
　　扣得毒品數量龐大，及被告犯罪後猶推諉卸責，毫無悔改之
　　意等一切情狀，量處如主文所示之刑，以資懲儆。扣案之海
　　洛因（合計淨重一三六．六九公克）、海洛因殘渣（無法稱
    重），均係查獲之毒品，應依毒品危害防制條例第十八條第
    一項前段之規定，宣告沒收銷燬。另按毒品危害防制條例第
    十八條第一項規定，得諭知沒收並銷燬之者，以查獲之毒品
    及專供製造或施用毒品之器具為限，並不及於毒品之外包裝
    ，而毒品外包裝既係用於包裹毒品，防其裸露、潮濕，便於
    攜帶運輸之用，最高法院九十一年度台上字第二０六二號判
    決要旨亦著有明文，故本件之包裝袋九個（包裝重三．九二
    公克）、裝海洛因殘渣用之塑膠袋二個均為被告所有，供包
    裝第一級毒品所用，依毒品危害防制條例第十九條第一項規
    定宣告沒收。至扣案之分裝袋五十六個，亦為被告所有，前
    己敘明，且為供其意圖販賣第一級毒品而持有海洛因預備之
    物，應依刑法第三十八條第一項第二款之規定宣告沒收。
貳、無罪部分：
一、公訴意旨略以：被告明知安非他命係毒品危害防制條例第二
    條第二項第二款所定之第二級毒品，竟基於轉讓第二級毒品
    安非他命之犯意，於九十一年十月二十五日上午十時許，在
    台北縣新店市○○路○段一０四號一樓住所，轉讓第二級毒
    品安非他命供壬○○施用，因認被告此部分涉有違反毒品危
    害防制條例第八條第二項之轉讓第二級毒品罪嫌云云。
二、按被告未經審判證明有罪確定前，推定其為無罪。犯罪事實
    應依證據認定之，無證據不得認定犯罪事實。不能證明被告
    犯罪或其行為不罰者應諭知無罪之判決。刑事訴訟法第一百
    五十四條、第三百零一條分別定有明文。次按認定犯罪事實
    ，須依證據，而所謂證據，係指合法之積極證據就犯罪事實
    能為具體之證明者而言；又認定不利於被告之事實，須依積
    極證據，苟積極證據不足為不利於被告事實之認定時，即應
    為有利於被告之認定，更不必有何有利之證據，最高法院三
    十年上字第八一六號著有判例。再所謂「積極證據足以為不
    利被告事實之認定」，係指據為訴訟上證明之全盤證據資料
    ，在客觀上已達於通常一般之人均不致於有所懷疑，而得確
    信被告確曾犯罪之程度，若未達到此一程度，而有合理懷疑
    之存在時，即無從為有罪之確信，此觀同院七十六年度台上
    字第四八九六號判例意旨自明。
三、公訴人認被告涉犯此部分之犯行，無非係以證人壬○○於警
    訊中之指訴、扣案之安非他命吸食器一組、安非他命殘渣袋
    十六個、安非他命吸食玻璃球一個、分裝吸管四支為憑據。
    訊據被告堅決否認有右揭犯行，辯稱：伊自己雖有施用安非
    他命，但伊未曾看過壬○○施用安非他命，亦未曾提供安非
    他命予壬○○施用，壬○○之警訊筆錄有瑕疵無證據能力等
    語，經查，證人壬○○固曾於九十一年十月二十六日凌晨二
    時許警訊時指稱：「九十一年十月二十五日早上十時，在乙○○的房間內，和乙○○一同吸食安非他命。安非他命之來
    源係由乙○○提供給我吸食。代價就是要我幫他整房間、打
    掃，並幫他跑跑腿，去外面買東西，因為我現失業中，身上
    沒有錢買安非他命，所以才做上述之事情。」（見偵查卷第
    十六頁及背面），惟證人壬○○於同日下午四時十二分許，
    經檢察官訊問時則改稱：「（乙○○交毒品予你？）沒有。
    」（見九十一年度毒偵字第二四七二號偵查卷之訊問筆錄）
    ，於九十一年十二月三日偵訊時亦稱：「（毒品來源？）向
    『蔡尾』拿的，乙○○沒有給過我毒品，警局筆錄不實在，
    因警察很兇，我跟王燕智（被告弟弟）是油漆工之同事，我
    會去王家整理，做一些雜事，所以才編說做那些事，乙○○
    才給我毒品吸。」（見九十一年度偵字第二一九三九號偵查
    卷第五十六頁），於九十二年十月十三日本院審理時證稱：
    「（九十一年十月二十五日被告王是否有給你安非他命？）
    沒有。（你有無說過被告王提供安非他命給你施用這句話？
    ）有，我有講過，我是出於害怕才講出來，當時我是第一次
    犯，警察當時很兇，讓我覺得這樣講我自己可能就沒事。（
    這個回答的內容是否是你自己說的？）是。（你說這個內容
    是因為害怕，覺得如果這樣說會沒事，為何你說誰給你安非
    他命這樣講可以解救你？）當時警察有認定被告王有提供毒
    品給我，我當時又是第一次被警察抓到，所以我會害怕，當
    時我說沒有，警察說如果我不老實講，如果老實講我就會沒
    事，我當時怕警察打我，警察說我如果這樣講，我頂多去勒
    戒，那我就會比較沒事。．．（警察有無打你？）警察嚇我
    ，好像要打我的樣子。（當年你從一月開始吸食安非他命，
    是跟誰拿的？）是跟蔡尾與外面的朋友。（你的意思是說當
    年你都沒有跟被告王一起施用毒品？）是的。．．（警方是
    用何言詞恐嚇你，有無碰到你身體？）他們就是大聲嚇我而
    已，假裝要碰我，叫我要好好老實講。（你是因為害怕才說
    剛才檢察官提示你在警訊筆錄中所說的話？）是的。（你在
    警訊筆錄中所言，安非他命是被告王提供的，是不正確的？
    ）是的。．．（你是否有說被告王在九十一年十月二十五日
    提供安非他命給你吸食？）有，是警察問我有無跟被告王吸
    食，我當時很害怕，所以我就說有。警察又問我什麼時候，
    我就說那天的早上。（你在做筆錄時，警察是否有打你？）
    警察沒有推我，只有嚇我，口氣很兇。」（見本院卷一第八
    、九、十一、十二頁），故證人壬○○指證不利於被告之供
　　述僅有九十一年十月二十六日警訊。次按被告以外之人於檢
　  察事務官、司法警察官或司法警察調查中所為之陳述，與審
    判中不符時，其先前之陳述具有較可信之特別情況，且為證
　　明犯罪事實存否所必要者，得為證據，刑事訴訟法第一百五
　  十九條之二亦定有明文。而證人壬○○上開於警訊之供述，
    為被告以外之人於審判外之言詞陳述，依刑事訴訟法第一百
    五十九條第一項之規定，原則上不具證據能力，惟是否符合
　　上開刑事訴訟法第一百五十九條之二例外地具有證據能力之
　  規定？依上開規定，被告以外之人於審判外之陳述例外地具
    有證據能力之要件為被告以外之人於檢察事務官、司法警
　　察官或司法警察調查中所為之陳述。該陳述與審判中之陳
　  述不符。該陳述具有較可信之特別情況。該陳述須為證
    明犯罪事實存否所必要。觀之證人壬○○上開於警訊時之供
    述，係符合上開、之要件，且依其供述之內容，為證明
    本件犯罪事實存否所必要，即符合上開之要件。因此，證
    人壬○○於警訊時之供述是否得例外地作為證據使用，其關
　　鍵在於是否具有較可信之特別情況。而所謂的「較可信之
　  特別情況」係指先前陳述之背景具有特別情況，而使其較審
    判中之陳述為可信時，即例外地賦予證據能力。至於是否先
    前陳述之背景具有特別情況，則需斟酌個案不同之情形具體
    認定之。本院認應依據陳述人於警訊、偵查及本院審理所為
    陳述時之「外部情況」即須依據陳述人之觀察、記憶、表達
    是否正確，及陳述人有無虛偽陳述之動機而加以綜合決定陳
    述人於警訊或偵查本院審理所為陳述何者較具有可信性決定
　　之。據此，本院審酌：依證人壬○○於警訊之證述，證人壬○○自警訊至內勤檢察官訊問，相隔僅有數小時，衡情應無
    立即翻異前詞之理，亦無任何證據證明壬○○在警訊後有遭
    受被告請託之情或經權衡利害得失後而為迥護被告之特別情
　　事，且觀諸卷附證人壬○○之刑案資料查註紀錄表所載，證
　  人壬○○並無前科資料，其於九十一年十月二十六日警訊時
    確有可能第一次為警查獲，因恐懼、害怕及卸責，始為不利
    於被告之指訴，是本院認證人壬○○於警訊時之供述並不具
　　有「較可信之特別情況」，而與刑事訴訟法第一百五十九條
　  之二所示要件不符，自不得例外地作為證據使用。
四、至扣案之安非他命吸食器一組、安非他命殘渣袋十六個、安
    非他命吸食玻璃球一個、分裝吸管四支，據被告所陳，均係
    供其個人施用安非他命所殘留或使用之物品，且被告為警查
    獲時所採尿液經送檢驗結果，確有安非他命之陽性反應，亦
    有台北市立療養院出具之煙毒尿液檢驗報告書一紙在卷可引
    ，核與被告之陳述相符，堪認前開扣案物品確係供被告施用
    安非他命所用之物，證人壬○○既否認被告有轉讓安非他命
    予其使用，被告亦否認曾轉讓安非他命予證人壬○○，此外
    復查無其他積極證據足認被告有公訴人起訴此部分之犯行，
    應認不能證明被告此部分有犯罪，爰依法諭知無罪之判決。
    另被告涉有施用安非他命之部分，業經檢察官另行偵辦，併
    此敘明。
據上論斷，應依刑事訴訟法第二百九十九條第一項前段、第三百
零一條第一項，修正後毒品危害防制條例第五條第一項、第十八
條第一項前段、第十九條第一項前段，刑法第十一條前段、第二
條第一項前段、第三十八條第一項第二款，判決如主文。
本案經檢察官楊仲萍到庭執行職務
中　　華　　民　　國　　94　　年　　5 　　月　　23　　日
　　　　　　　　　　　　台灣台北地方法院刑事第十一庭
　　　　　　　　　　　　　　審判長法  官  劉方慈
　　　　　　　　　　　　　　　　　法  官  蔡正雄
　　　　　　　　　　　　　　　　　法  官  林恆吉
上正本證明與原本無異。
如不服本判決，應於判決送達後10日內，向本院提出上訴狀。
                                  書記官  劉英芬
中　　華　　民　　國　　94　　年　　5　　月　　25　　日
附錄：本判決論罪科刑法條全文
毒品危害防制條例第五條第一項、第二項
意圖販賣而持有第一級毒品者，處無期徒刑或十年以上有期徒刑
，得併科新台幣七百萬元以下罰金。
意圖販賣而持有第二級毒品者，處五年以上有期徒刑，得併科新
台幣五百萬元以下罰金。
